臺灣臺北地方法院刑事判決　　　　　　　 96年度易字第319號
公　訴　人　臺灣臺北地方法院檢察署檢察官
被　　　告　甲○○
上列被告因業務侵占案件，經檢察官提起公訴（95年度偵緝字第
3168號），本院訊問被告後，被告為有罪之陳述，合議庭裁定認
本件宜由受命法官獨任進行簡式審判程序，判決如下：
    主  文
甲○○連續意圖為自己不法之所有，而侵占對於業務上所持有之
物，處有期徒刑壹年，緩刑伍年，並應給臺北縣新店市○○路61
巷自治會新臺幣壹佰貳拾參萬零捌佰柒拾貳元，給付方式：自民
國九十六年七月五日起，每月五日，按月給付新臺幣貳萬元，至
全部清償完畢為止。
    事實及理由
一、本件犯罪事實及證據均引用檢察官起訴書之記載（如附件）
    ，證據部分並補充被告於本院審理時之自白。
二、按被告甲○○行為後，刑法及刑法施行法部分條文業經修正
    公布，並均於95年7月1日施行。修正後刑法第2條第1項之規
    定，係規範行為後法律變更所生新舊法律比較適用之準據法
    ，於修正後刑法施行後，應適用修正後刑法第2條第1項規定
    之從舊從輕之原則為比較；又修正後刑法第35條，乃刑之重
    輕之法定次序與標準，應適用裁判時之修正後刑法第35條之
    規定。修正後刑法第2條第1項係採從舊從輕原則，適用最有
    利於行為人之法律，既曰法律，自較刑之範圍為廣，除法律
    有特別規定者（如修正後刑法第2條第2項非拘束人身自由之
    保安處分適用裁判時法，修正後刑法施行法第9條之3規定之
    情形），應依其規定，或事關執行之緩刑之宣告，或犯罪在
    刑法修正施行前，自首在刑法修正施行後之自首部分，或程
    序之規定（程序從新，如刑法第40條沒收宣告之程序規定）
    ，均適用裁判時之修正後刑法之規定外，應依修正後刑法第
    2 條第1項規定為法律變更之比較，且比較時，應就罪刑有
    關之共犯、未遂犯、連續犯、牽連犯、結合犯，以及累犯加
    重，自首減輕暨其他法定加減原因（如身分加減）與加減例
    等一切情形，綜其全部之結果而為比較後，整個之適用，不
    能割裂而分別適用有利益之條文（最高法院95年5月23日刑
    事庭第8次會議決議意旨參照）。從而：
    (一)刑法第336條第2項之業務侵占罪，法定刑為6月以上5年
      以下有期徒刑，得併科3千元以下罰金；比較修正後刑法
      施行法所增訂第1條之1規定「中華民國九十四年一月七日
      刑法修正施行後，刑法分則編所定罰金之貨幣單位為新臺
      幣。九十四年一月七日刑法修正時，刑法分則編未修正之
      條文定有罰金者，自九十四年一月七日刑法修正施行後，
      就其所定數額提高為三十倍。但七十二年六月二十六日至
      九十四年一月七日新增或修正之條文，就其所定數額提高
      為三倍」，修正後刑法施行法第1條之1第2項與罰金罰鍰
      提高標準條例第1條，因上開罰金刑之最高額度均屬相同
      ，並非刑罰法令之變更，無刑法第2條第1項比較新舊法之
      適用，應適用裁判時之刑法施行法第1條之1（最高法院
      95年度第21次刑事庭會議決議參照）。另刑法第33條第5
      款修正為「主刑之種類如下：五、罰金：新臺幣一千元以
      上，以百元計算之」，是依修正後之法律，刑法第336條
      第2項業務侵占罪所得科處之罰金刑最低則為新臺幣1千元
      ，與被告行為時之罰金罰鍰提高標準條例第1條前段規定
      之提高倍數10倍及修正前刑法第33條第5款規定之罰金最
      低額銀元1元即新臺幣3元相比較，自以被告行為時關於刑
      法第33條第5款規定科處罰金刑之法律較有利於被告。
    (二)刑法第56條連續犯之規定，於94年1 月7 日修正公布刪除
      ，並於95年7 月1 日施行，則被告之犯行，因行為後刑法
      業已刪除連續犯之規定，此刪除雖非犯罪構成要件之變更
      ，但顯已影響行為人刑罰之法律效果，自屬法律有變更，
      並以被告之行為時法律即修正前刑法論以連續犯，較有利
      於被告。
    (三)綜合上述各條文修正前、後之比較，自應整體適用被告行
      為時之法律，即修正前刑法之相關規定及罰金罰鍰提高標
      準條例第1條前段規定，對被告較為有利。
三、核被告所為，係犯刑法第336條第2項之業務侵占罪。被告先
    後多次業務侵占行為，時間緊接，手法相同，所犯為構成要
    件相同之罪，顯係基於概括犯意而為，應依修正前刑法連續
    犯規定論以一罪，並依法加重其刑。爰審酌被告當時身為自
    治會之主任委員兼財務委員，本應秉持誠信之心為自治會服
    務，竟監守自盜，且先後多次挪為己用的金額高達新臺幣（
    下同）138萬872元，惡性非輕，惟念及被告犯後坦承犯行，
    且於本院審理時已先當庭償還15萬元等一切情狀，量處如主
    文所示之刑，以示懲儆。查被告前此未曾因故意犯罪受有期
    徒刑以上刑之宣告，此有臺灣高等法院被告前案紀錄表在卷
    可稽，且被告犯後已深知悔改，並表明願將侵占款項分期償
    還，且該自治會就此亦開會表示同意，願再給被告一次自新
    之機會，有該自治會庭提之會議紀錄影本在卷足憑，堪認被
    告經本次偵審教訓，當知所警惕，信無再犯之虞，本院認所
    宣告之刑，以暫不執行為適當，按上所述，依修正後刑法第
    74 條第1項第1款規定宣告被告緩刑5年，以啟自新，並依刑
    法第74條第2項第3之款規定，命被告應給付被害人臺北縣新
    店市○○路61巷自治會123萬872元，給付方式：自民國96年
    7 月5日起，每月5日，按月給付2萬元，至全部清償完畢為
    止。又此乃緩刑的負擔條件，被告屆期如未依規定清償，依
    法將構成撤銷緩刑之原因，併予指明。
四、據上論斷，應依刑事訴訟法第273之1第1項、第299條第1項
    前段、第310條之2、第454條，刑法第2條第1項前段、第336
    條第2項、第74條第1項第1款、第2項第3款，修正前刑法第
    56 條，刑法施行法第1條之1，判決如主文。
五、當事人如不服本判決，應於判決送達後10日內，向本院提出
    上訴狀。
六、本案經檢察官黃于真到庭執行職務。
中　　華　　民　　國　　96　　年　　5 　　月　　8 　　日
　　　　　　　　　刑事第七庭    法　官　許泰誠
以上正本證明與原本無異。
如不服本判決，應於判決送達後10日內，向本院提出上訴狀。
　　　　　　　　　　　　　　　　書記官　劉麗英
中　　華　　民　　國　　96　　年　　5 　　月　　8 　　日
